臺灣高等法院刑事判決
111年度上訴字第3321號
上  訴  人  臺灣新北地方檢察署檢察官
被      告  鄭騰榮


選任辯護人  張智偉  法律扶助律師
上列上訴人因毒品危害防制條例案件，不服臺灣新北地方法院
110年度訴字第1237號，中華民國111年7月14日第一審判決（起
訴案號：臺灣新北地方檢察署110年度偵字第35539號），提起上
訴，本院判決如下：
    主  文
上訴駁回。
    理  由
一、本院審理結果，認原判決以不能證明被告犯罪，諭知鄭騰榮
    無罪，應予維持，並引用原判決記載之證據及理由（如附件
    ）。
二、檢察官上訴意旨略以：被告與證人鄭義民於民國109年10月
　　31日15時1分許至同日時14分許，使用「Messenger」聯繫：
    「證人：你有了嗎；被告：要幾位；證人：半」（下稱上開
    對話訊息），證人詢問「你有了嗎」，被告始答以「要幾位
    」之語句順序，可知鄭義民已預期被告已取得毒品，且未曾
    與被告有向第三人合購毒品之對話，可認被告與鄭義民並非
    合資購買毒品。鄭義民於偵查及原審審理時雖結證稱：其要
    找被告買甲基安非他命，但後來沒有跟被告買，也沒見面云
    云，於原審更改稱：之前曾和被告合資購買甲基安非他命，
    所以問問看被告有沒有。「半」是指我要跟被告拿我們合資
    購買的甲基安非他命。但我沒有去跟被告拿甲基安非他命，
    因他要我先付錢，我不願意，沒有看到東西我不敢匯錢給他
    ，我後來沒有跟被告見面云云，然若鄭義民意欲與被告合資
    購買毒品，被告經鄭義民詢問「你有了嗎」，理應已知悉鄭
    義民應分得之數量，而非答以「要幾位」。顯見鄭義民於原
    審供稱與被告有合購協議，應屬袒護被告之詞；鄭義民於原
    審所稱其餘情節，至少可證被告確以上開對話訊息向鄭義民
    兜售毒品。依最高法院109年度台上大字第4861號裁定意旨
    ，當行為人已以通訊設備與買方聯繫交易，供買方看貨或與
    之議價，以實現對特定買方銷售時，因行為已對法益形成直
    接危險，可認已達著手販賣階段。縱依卷內事證無法證明被
    告與鄭義民已完成本次毒品交易，然至少可證被告確有向鄭
    義民兜售毒品之行為，應構成販賣第二級毒品罪未遂，原判
    決諭知被告無罪，容有違誤。
三、原判決已說明依據檢察官提出的證據、被告與鄭義民於警詢
    、偵查及原審審理時就所交易之金額、毒品數量存在諸多瑕
    疵的陳述，均未能使法院確認被告確有公訴意旨所指「於10
    9年10月31日15時許，在新北市○○區○○路000巷弄附近，以新
    台幣7000元價格販賣第二級毒品甲基安非他命8.75公克予鄭
    義民」之犯罪事實(原判決第3頁第4至9行、第4頁第6至9行
    、第23至28行)。原審因而判決被告無罪，符合證據法則，
    核無不合。
四、犯罪著手，係指行為人基於特定犯罪決意而開始實行合致或
    密接於該犯罪構成要件之行為，客觀上對於該罪所保護之法
    益造成直接或現實危險。販賣毒品以價金及標的物毒品為交
    易要素，於販賣毒品犯行之事實認定，得涵攝於毒品「販賣
    」之客觀構成要件者，包括行為人主動兜售、推銷毒品或買
    賣要約，或被動就買方求購之毒品或數量或價格為對應之磋
    商或承諾，或為履行販毒相關事項之洽議等實行行為。經查
    ：被告與鄭義民於上開對話訊息，顯示被告於鄭義民詢問有
    無毒品時，反問鄭義民所需數量，鄭義民回覆「半」後，被
    告未置可否再無任何聯絡，被告並無任何兜售、推銷或買賣
    要約，難認被告有著手販賣第二級毒品，自不能以販賣未遂
    相繩。
五、檢察官上訴僅以上開對話為推論，並未提出其他證據，使本
    院確信被告確實有公訴意旨所指販賣第二級毒品既遂、未遂
    之犯行。檢察官之上訴無理由，應予駁回。
六、被告經合法傳喚，無正當理由不到庭，不待陳述，逕予判決
    。　　
據上論斷，依刑事訴訟法第373條、第368條、第371條，判決如
主文。 　　
本案經檢察官吳姿函偵查起訴，檢察官郭智安提起上訴，檢察官
高嘉惠到庭執行職務。
中　　華　　民　　國　　111 　年　　11　　月　　30　　日
  　　　　　　　　　刑事第十四庭審判長法　官  林孟宜
  　　　　　　　　　　　　　　  　　  法　官  楊明佳
　  　　　　　　　  　                法　官  郭豫珍
以上正本證明與原本無異。
檢察官如不服本判決，應於收受送達後20日內向本院提出上訴書
狀，惟須受刑事妥速審判法第9條限制。其未敘述上訴之理由者
，並得於提起上訴後20日內向本院補提理由書(均須按他造當事
人之人數附繕本)「切勿逕送上級法院」。
刑事妥速審判法第9條：
除前條情形外，第二審法院維持第一審所為無罪判決，提起上訴
之理由，以下列事項為限：
一、判決所適用之法令牴觸憲法。
二、判決違背司法院解釋。
三、判決違背判例。
刑事訴訟法第 377 條至第 379 條、第 393 條第 1 款之規定，
於前項案件之審理，不適用之。
                                      書記官  葉書豪
中　　華　　民　　國　　111 　年　　11　　月　　30　　日
附件：原判決　　　
臺灣新北地方法院刑事判決
110年度訴字第1237號
公　訴　人　臺灣新北地方檢察署檢察官
被　　　告　鄭騰榮　
　　　　　　　　　　
　　　　　　　　　　
選任辯護人　張智偉法扶律師
上列被告因違反毒品危害防制條例案件，經檢察官提起公訴（11
0年度偵字第35539號），本院判決如下：
    主  文
鄭騰榮無罪。
    理  由
一、公訴意旨略以：被告鄭騰榮明知甲基安非他命為毒品危害防
    制條例第2條第2項第2款明定之第二級毒品，依法不得販賣
    ，竟基於販賣第二級毒品之犯意，於民國109年10月31日15
    時許，在新北市○○區○○路000巷弄附近，以新臺幣（下同）7
    ,000元之價格販賣第二級毒品甲基安非他命8.75公克與鄭義
    民，並完成交易。因認被告涉犯毒品危害防制條例第4條第2
    項之販賣第二級毒品罪嫌等語。
二、按犯罪事實應依證據認定之，無證據不得認定犯罪事實；不
    能證明被告犯罪者，應諭知無罪之判決，刑事訴訟法第154
    條第2項及第301條第1項分別定有明文。再按認定不利於被
    告之事實，須依積極證據，苟積極證據不足為不利於被告事
    實之認定時，即應為有利於被告之認定，更不必有何有利之
    證據；又事實之認定，應憑證據，如未能發現相當證據，或
    證據不足以證明，自不能以推測或擬制之方法，以為裁判基
    礎；而刑事訴訟法上所謂認定犯罪事實之積極證據，係指適
    合於被告犯罪事實之認定之積極證據而言，雖不以直接證據
    為限，間接證據亦包括在內；然而無論直接或間接證據，其
    為訴訟上之證明，須於通常一般之人均不致有所懷疑，而得
    確信其為真實之程度者，始得據為有罪之認定，倘其證明尚
    未達到此一程度，而有合理之懷疑存在時，致使無從形成有
    罪之確信，根據「罪證有疑，利於被告」之證據法則，即不
    得遽為不利被告之認定（參最高法院30年上字第816號、29
    年上字第3105號、40年台上字第86號及76年台上字第4986號
    刑事判例意旨）。
三、公訴意旨認被告涉犯前開販賣第二級毒品罪嫌，無非係以被
    告於警詢及偵訊時之供述、證人鄭義民於警詢及偵訊時之證
    稱、即時通訊軟體「Messenger」對話訊息畫面照片、中國
    信託銀行帳號000000000000號帳戶（下稱被告中國信託帳戶
    ）客戶基本資料及存款交易明細、稅務電子閘門所得調件明
    細表為其論據。
四、訊據被告堅詞否認有何販賣第二級毒品犯行，辯稱：我否認
    被訴之販賣第二級毒品犯行等語。辯護人辯護稱：依照「Me
    ssenger」對話訊息畫面照片所示，證人表示「我先轉借的
    給你，7000正在存會少15」，此與被告中國信託帳戶於109
    年10月31日稍晚所收到之6,985元相符，可證被告與證人於1
    09年10月31日並未見面，且證人於當日所匯款項是償還其先
    前向被告所借貸之款項，卷內事證並無法證明被告有被訴之
    販賣第二級毒品犯行等語。經查：
(一)被告與證人於109年10月31日15時1分許至同日15時14分許，
    使用「Messenger」聯繫並傳送如下內容之對話訊息：
    證人：你有了嗎
    被告：要幾位
    證人：半
    上揭對話訊息內容，業據被告於偵訊時供述在卷（見110年
    度偵字第35539號卷<下稱偵卷>第161頁），核與證人於偵訊
    時之證詞相符（見110年度他字第3108號卷<下稱他卷>第180
    頁），並有「Messenger」對話訊息畫面照片在卷可憑（見
    偵卷第61頁）。關於上揭對話訊息所談論之事情，證人於歷
    次程序之證詞如下：
 1、證人於警詢時證稱：是我要向樂咖買半兩的甲基安非他命（
    筆錄略載為安非他命，下同）毒品。大約是109年10月31日1
    5時左右，我和他約在新北市○○區○○路000巷附近，我以1萬
    元向樂咖購買甲基安非他命毒品半兩等語（見偵卷第49頁）
    。是依證人於警詢時所證，上揭對話訊息內容係有關證人向
    被告購買甲基安非他命之訊息，且嗣後被告於109年10月31
    日15時許，在新北市○○區○○路000巷附近以1萬元之價格販賣
    交付甲基安非他命半兩（即18.75公克）與證人。然此與公
    訴意旨所指被告以7,000元之價格販賣交付甲基安非他命8.7
    5公克與證人之金額及重量均不同。
 2、證人於偵訊時則改稱：我要找他買甲基安非他命，但後來沒
    有跟他買，也沒見面等語（見110年度他字第3108號卷<下稱
    他卷>第180頁）。是依證人於偵訊時所證，上揭對話訊息內
    容雖係有關證人向被告購買甲基安非他命之訊息，但兩人嗣
    後並未完成販賣毒品交易。然此不僅與公訴意旨所指被告與
    證人嗣後有完成販賣毒品交易一情相異，且證人就嗣後是否
    有完成販賣毒品交易一事，亦有前後所證不一之情形。
 3、證人於本院審理時則證稱：我之前曾和被告合資購買甲基安
    非他命，所以問問看他有沒有，「半」是指我要跟被告拿我
    們合資購買的甲基安非他命。但我沒有去跟被告拿甲基安非
    他命，因為他要我先付錢，我不願意，沒有看到東西我不敢
    匯錢給他，我後來沒有跟被告見面等語（見本院卷第157-15
    8頁）。是依證人於本院審理時所證，上揭對話訊息內容係
    有關證人向被告拿取兩人合資購買之甲基安非他命之訊息，
    與販賣毒品交易無關，且兩人嗣後並未見面，被告更未交付
    甲基安非他命與證人。然此與公訴意旨所指被告與證人有完
    成販賣毒品交易一情扞格，且證人就上揭對話訊息內容是否
    為被告與證人談論販賣毒品交易，亦有前後所證歧異之情形
    。
 4、由上述可知，證人就上揭對話訊息內容是否與被告販賣毒品
    有關、嗣後被告是否有完成販賣毒品交易等情，均有前後所
    證分歧之情形，而難以盡信，況不論是參照證人哪一次作證
    之證詞，均無法得出被告有公訴意旨所指販賣第二級毒品犯
    行之結論。至證人於偵訊時雖證述：我只有跟鄭騰榮買毒品
    約在○○區環球購物中心附近，但時間我記不清楚，我無法確
    認是否是於警詢筆錄說的其中一次，這次我買3至4公克，金
    額約7、8,000元，我是拿現金給他等語（見他卷第180頁）
    。惟證人此次證述所證成功向被告購得甲基安非他命之毒品
    交易時間不明、地點並非在新北市○○區○○路000巷附近、購
    買重量則為3至4公克，並非8.75公克。以上各點均與公訴意
    旨所指被告販賣第二級毒品犯行有差異，況證人並未證述此
    次向被告購得毒品之交易與上揭對話訊息相關。準此，尚難
    逕依證人上開缺乏補強證據之單一證詞，而為不利被告之認
    定，附此敘明。
(二)被告於警詢時供稱：是我和鄭義民當初講好要一起合資購買
    ，是一人出1萬，我拿1萬給鄭義民，然後鄭義民自己出1萬
    元，兩人再合資去向別人購買毒品等語（見偵卷第15頁），
    其於偵訊時陳稱：這次我沒有賣甲基安非他命給鄭義民，是
    跟他一起合資購買，109年10月31日15時許，在○○區○○路000
    巷附近，我忘記鄭義民給我多少錢，我也忘記我出多少錢，
    我們一起買半兩甲基安非他命好像是1萬多元，我們一人一
    半，這次是我去跟上游聯絡，鄭義民不知道上游是誰，我們
    一起合資平分的錢會比較便宜，這次我確定有拿甲基安非他
    命給鄭義民，半兩甲基安非他命各分一半的重量約8.75公克
    等語（見偵卷第161-163頁）。是依被告於警詢及偵訊時所
    稱，其雖於公訴意旨所指時、地交付甲基安非他命8.75公克
    予證人，但交付原因並非販賣甲基安非他命與證人，而是與
    證人合資購買甲基安非他命，此與證人於警詢時所證被告交
    付甲基安非他命之原因係販賣毒品與證人、交付毒品重量為
    18.75公克等語相悖，故實難遽依被告於警詢及偵訊時所稱
    而補強證人於警詢時所證與被告有完成販賣毒品交易等語之
    憑信性，進而本院無法驟認被告有公訴意旨所指販賣第二級
    毒品犯行。
(三)被告中國信託帳戶於109年10月31日20時23分許收到匯款6,9
    85元一情，此有中國信託客戶基本資料及存款交易明細表在
    卷可考（見偵卷第186頁）。而依被告與證人於警詢及偵訊
    時之筆錄所載（見他卷第179-181頁，偵卷第11-25、159-16
    3頁、第27-52頁），警察及檢察官均未訊問被告與證人前開
    6,985元匯款是否為證人所為，亦即被告與證人於警詢及偵
    訊時均未供稱前開6,985元匯款為證人所為。雖證人於本院
    審理時證述前開6,985元匯款為其所為（見本院卷第161頁）
    ，但就匯款原因，證人係證述：當時我租000巷的房子時有
    跟被告借錢，然後轉錢還給他，這個錢是我還他的錢等語（
    見本院卷第161頁），復被告於本院審理時亦供述：6,985元
    是他之前欠我的借款等語（見本院卷第107頁），又卷內並
    無事證可以證明前開6,985元匯款係證人向被告購買甲基安
    非他命之購毒價金。準此，本院亦無法藉由勾稽中國信託客
    戶基本資料及存款交易明細與被告、證人歷次程序所述，而
    逕認被告有公訴意旨所指販賣第二級毒品犯行。
(四)依起訴書所載，檢察官提出稅務電子閘門所得調件明細表作
    為本案證據之待證事實是「被告於3年內並無任何所得資料
    等事實」。然此待證事實與被告是否有公訴意旨所指販賣第
    二級毒品犯行之關聯性為何，並不明確。故本院亦無法以該
    項證據補強被告或證人歷次程序所述，而遽認被告有公訴意
    旨所指販賣第二級毒品犯行。　　
(五)基上所述，關於上揭對話訊息內容，經與證人歷次證述勾稽
    比對後，均無法認定被告有公訴意旨所指販賣第二級毒品犯
    行，又經逐項檢討公訴意旨所提各項證據後，本院認卷內缺
    乏相當證據足認被告有公訴意旨所指販賣第二級毒品犯行，
    與事實相符。
(六)公訴人固論告稱：綜合證人於警詢時之證詞與「Messenger
    」對話訊息畫面照片，足證被告有公訴意旨所指販賣第二級
    毒品犯行云云。惟核對證人於警詢時之證詞與「Messenger
    」對話訊息畫面照片，並無法得出被告有公訴意旨所指販賣
    第二級毒品犯行之理由，業據本院說明如前。故公訴人前開
    論告所稱，尚難遽為不利被告之認定。
六、綜上所述，公訴人所舉各項事證尚不足使本院確信被告有公
    訴意旨所指販賣第二級毒品犯行，不得遽以該罪責相繩。此
    外，公訴人並未提出其他積極證據足資證明被告有何販賣第
    二級毒品犯行，揆諸前開說明，自屬犯罪不能證明，基於無
    罪推定原則，自應由本院為無罪之諭知。
據上論斷，應依刑事訴訟法第301條第1項，判決如主文。
本案經檢察官吳姿函偵查起訴，由檢察官郭智安庭執行公訴。
中　　華　　民　　國　　111 　年　　7 　　月　　14 　日
                  刑事第三庭  審判長法　官  蘇揚旭　
                                    法  官  洪振峰
                                    法  官  施建榮
得於20日上訴上列正本證明與原本無異。
如不服本判決，應於判決送達後20日內敘明上訴理由，向本院提
出上訴狀 (應附繕本) ，上訴於臺灣高等法院。其未敘述上訴理
由者，應於上訴期間屆滿後20日內向本院補提理由書「切勿逕送
上級法院」。
                                    書記官  黃姿涵
中　　華　　民　　國　　111 　年　　7 　　月　　20　　日